【裁判字號】    99,訴,224
【裁判日期】    991223
【裁判案由】    給付貨款
【裁判全文】
臺灣桃園地方法院民事判決               99年度訴字第224號
原      告  泰鋼鐵股份有限公司
法定代理人  蕭國奉
訴訟代理人  黃燕光律師
複  代理人  李光誠
被      告  駿盛科技工程有限公司
法定代理人  許耀云
訴訟代理人  李金來
            李睿田
            黃惠庸
上列當事人間請求給付貨款事件，本院於民國99年12月9 日言詞
辯論終結，判決如下：
    主      文
被告應給付原告新台幣陸拾玖萬捌仟陸佰貳拾伍元，及自民國九
十九年一月六日起至清償日止，按週年利率百分之五計算之利息
。
訴訟費用由被告負擔。
本判決第一項於原告以新台幣貳拾肆萬元為被告供擔保後，得假
執行。
    事實及理由
壹、程序方面：
    按訴狀送達後，原告不得將原訴變更或追加他訴，但擴張或
    減縮應受判決事項之聲明者，不在此限，民事訴訟法第255
    條第1 項但書第3 款定有明文。查本件原告起訴時原訴之聲
    明為：被告應給付原告新台幣（下同）698,625 元，及自支
    付命令送達被告之翌日（即民國99年1 月6 日）起至清償日
    止，按週年利率5 ％計算之利息。嗣於99年2 月11日具狀變
    更其聲明為：被告應給付原告698,625 元，及自98年12月21
    日起至清償日止，按週年利率5 ％計算之利息。復於本院99
    年12月9 日言詞辯論期日變更聲明為：被告應給付原告698,
    625 元，及自支付命令送達被告之翌日起至清償日止，按週
    年利率5 ％計算之利息。核原告上開所為訴之變更，屬擴張
    、減縮應受判決事項之聲明，揆諸前揭法律規定，應予准許
    。
貳、實體方面：
一、原告起訴主張：（一）被告自98年7 月6 日起至98年7 月27
    日止陸續向原告訂購金額（含稅）共計698,625 元之鋼板數
    批，並定於同年8 月間結清貨款。原告均已依約交付貨物，
    但被告已逾貨款清償期限甚久仍未給付價金，且置之不理。
    （二）被告雖抗辯原告於98年7 月6 日所交付之鋼板不符被
    告向原告所訂購之A36 材質規格，惟被告於訂購該批鋼板時
    並未表明其所需之鋼板材質為A36 規格，被告所傳真與原告
    之訂單中，品名規格欄亦僅記載被告所需鋼板之長、寬、厚
    度尺寸，而未記載A36 之規格。又被告雖稱其已傳真如本院
    卷第71至73頁所附，其上記載「鋼鈑材質：A36 」之訂購文
    件與原告，然原告確未收受該部分之傳真文件。況依據交易
    習慣，商品之規格應記載於訂單上，被告一再強調於訂貨時
    已表明A36 之規格，卻未記載於訂單，反僅記載於1 紙「台
    船鋼鈑錨栓孔距」之圖面上，顯與常情有違。（三）被告雖
    先後私自委請桂田技術顧問有限公司及台灣檢驗科技股份有
    限公司檢驗，然均未會同原告採樣，難認檢驗之物品為原告
    於98年7 月6 日所交付之鋼板，故原告對上開檢定之結果亦
    予否認。況被告既未約明所需鋼板之材質規格，故縱然原告
    所交付之鋼板不符A36 之規格，被告不得據此拒付貨款。（
    四）被告向原告訂貨後，原告遂向上游廠商訂貨，並於98年
    7 月6 日交付與被告，於交貨時並隨貨檢附上游廠商所提供
    之SS400 規格之材質證明，且於出貨保管單下方載明「貨品
    若有尺寸或品質不符，須於7 日內退貨，若逾期或經裁切加
    工後均不得退貨」等語。被告於98年7 月8 日即已取得該貨
    品之檢驗報告，當時尚在給付該批鋼板交付之7 日內，惟被
    告卻遲未告知原告前述情形，亦未於7 日內要求退換。況原
    告所檢附之材質證明上已記載該批鋼板之材質為SS400 規格
    ，顯與A36 規格不同，被告猶將該鋼板施作於工程上，直至
    被告之業主即訴外人台灣國際造船股份有限公司（下稱台船
    公司）檢驗發現規格非A36 ，要求被告拆除，被告始將該批
    貨物退還原告。是被告因更換鋼板所支出工人閒置及再次施
    工之花費，要求原告負擔即屬無據。被告既不爭執已如數收
    受買賣標的物即鋼板，自應依約給付價金。爰依買賣契約之
    法律關係提起本訴等語，並聲明：如上述變更後之聲明。
二、被告則以：（一）被告於98年7 月間向原告訂購材質為A36
    規格之鋼板，被告已將所需鋼板之訂單傳真與原告之業務代
    表即訴外人林明偉。原告所交付之鋼板，數量雖無短少，並
    有附材質證明，惟原告於98年7 月6 日所給付之鋼板經被告
    之業主即訴外人台船公司檢測結果，抗拉強度不足，不符合
    A36 之基本要求值。（二）因被告於98年7 月6 日收受原告
    給付之鋼板後，即將該批鋼板用於施工，經被告之業主台船
    公司檢測該批鋼板不符A36 規格後，被告遂將該批鋼板拆除
    ，並於98年7 月9 日通知原告，原告亦於98年7 月17日補送
    合於A36 規格之鋼板，然原告於98年7 月9 日給付不合A36
    規格之鋼板，已延誤被告之施工工期，致被告遭業主罰款44
    0,588 元，另因工人閒置等增加食宿費用53,000元，及重複
    施工增加255,000 元之工資成本（102 工，每工2,500 元，
    合計255,000 元），總計被告因此損失748,588 元。被告就
    此項原告所導致之損害，主張與原告對被告之貨款債權為抵
    銷等語資為抗辯，並聲明：原告之訴駁回。
三、兩造不爭執事項：
（一）原告於98年7 月6 日交付如本院卷第10、11頁，發票號碼
      為GU00000000（5 項產品，含稅價格77,953元）、發票號
      碼為GU00000000（5 項產品，含稅價格30,816元）、發票
      號碼為GU00000000（1 項產品，含稅價格2,145 元）、發
      票號碼為GU00000000（2 項產品，含稅價格5,103 元）之
      鋼板與被告，並由被告之員工黃惠庸簽收。上開鋼板貨品
      之含稅價格共計116,017 元。
（二）原告復於98年7 月17日交付如本院卷第12、13頁之43,143
      元、60,706元、36,867元、109,963 元之鋼板與被告。於
      98年7 月27日交付93,823元、45,829元、75,492元、28,9
      87元、41,087元、23,411元、23,300元之鋼版與被告（此
      部分之鋼板金額共計582,608 元）。
（三）上開兩造不爭執事項第(一)、(二)項所列原告交付貨物之貨款
      （含稅）共計698,625 元，被告均未給付與原告。
（四）被告於98年7 月6 日收受原告116,017 元之鋼版後，即用
      於施工。後被告認該鋼板不符其所訂購之A36 規格，故將
      該鋼板自工作物上拆除並返還與原告。原告復重新交付合
      於A36 規格，且尺吋同於98年7 月6 日之鋼板與被告。
    上開事實，為兩造所不爭，並有統一發票及出貨保管單各16
    張、新竹民生路郵局360 號存證信函在卷為憑（本院卷第18
    頁、第31至46頁），自堪信為真實。
四、兩造爭執事項：
（一）被告於向原告訂購鋼板時，有無要求購買之鋼板材質為A3
      6 規格？
（二）如被告向原告訂購貨物時，曾向原告指定購買材質為A36
      規格之鋼板，則原告於98年7 月6 日所交付與被告之鋼板
      是否符合A36 規格之標準？
（三）如被告向原告訂購貨物時，曾向原告指定購買材質為A36
      規格之鋼板，且原告於98年7 月6 日所交付鋼板不符合A3
      6 規格，則被告是否因此受有損害？損害之金額為何？
五、得心證之理由：
（一）按物之出賣人對於買受人，應擔保其物依民法第373 條之
      規定危險移轉於買受人時無滅失或減少其價值之瑕疵，亦
      無滅失或減少其通常效用或契約預定效用之瑕疵，同法第
      354 條第1 項前段定有明文。又當事人主張有利於己之事
      實者，就其事實有舉證之責任，民事訴訟法第277 條前段
      定有明文。是以，倘買受人就兩造間曾約定出賣人應交付
      特定品質之買賣標的物，應由買受人就兩造間有約定品質
      及出賣人所交付之貨物未達約定品質等情，負舉證責任。
      本件被告雖辯稱其向原告訂購鋼板時，曾表明欲購買之鋼
      板材質為A36 規格，並曾傳真如本院卷第71至73頁所附之
      訂購文件與原告云云。惟查：
      1.證人林銘璋證稱：伊於98年7 月間曾幫被告向原告訂購
        鋼板，當時係伊以電話與原告之員工即訴外人林明偉接
        觸，伊與林明偉通電話時，被告之員工即訴外人李文田
        亦有伊身邊，伊打電話給林明偉後，即由李文田與林明
        偉直接談關於鋼板訂購之事宜。當時李文田僅告知林明
        偉要附出廠證明，但並未告知林明偉被告所需之鋼板規
        格，伊亦未看到李文田將訂購之相關文件傳真給原告等
        語（本院卷第98頁）。核與證人即接受被告訂貨之原告
        員工林明偉證稱：98年7 月間被告曾透過訴外人林銘璋
        向原告訂購鋼板，林銘璋係先以電話與在台北分公司之
        伊聯絡，由伊報價並確認數量，被告再傳真欲訂購之物
        品到原告苗栗之總公司，故伊並未收到被告傳真之文件
        。被告於訂購時，並未向伊表示要訂購A36 規格之鋼板
        ，當時伊還主動詢問被告需要之材質為何，然在電話另
        一頭之林銘璋、李文田向伊表示隨便都可以，且被告訂
        購鋼板時，亦無其他特殊之要求。伊是在本件原告起訴
        ，且被告答辯後，始知悉被告當時欲訂購之規格為A36
        等語（本院卷第96、97頁）相符。是堪認被告與林明偉
        訂貨之交談電話中，並未表明被告欲購買之鋼板材質為
        A36 規格。
      2.又被告所提出如本院卷第71至73頁所附之訂購文件，其
        上第1 頁（即本院卷第71頁）上雖有「鋼鈑材質：A36
        」之記載，然該份文件之右上角均記載「05/28/2005」
        ，是該文件應於94年5 月28日傳真，然本件兩造係於98
        年7 月為本件交易，故上開訂購文件是否與本件有關，
        即非無疑。況依證人林銘璋前揭證述，其並未看到被告
        之員工即訴外人李文田將訂購文件傳真至原告公司。再
        者，以一般交易習慣，於傳真訂購時，買受人常要求出
        賣人於收受傳真訂單後，於傳真本上簽名後，回覆傳真
        與買受人，藉以確認出賣人已實際接獲買受人所傳真之
        訂購指示。然本件被告所提出之傳真訂購文件上，並無
        原告或原告之員工簽名回傳之相關記載，是難認被告曾
        以傳真文件之方式表明其所需鋼板之材質規格。
      3.此外，被告復未提出其他足資證明其曾指示原告應給付
        之鋼板規格為A36 之相關證據，是難認被告辯稱原告未
        依被告之指示出貨云云為可採。
（二）再者，被告稱除了A36 材質規格以外，尚有A572、SS400
      ，以及其他不同規格之鋼板，這些規格都是業界通用之規
      格等語（本院卷第65頁），堪認被告知悉A36 與SS400 係
      不同材質規格之鋼板。又依被告所提出原告於98年7 月6
      日交付鋼板時，原告隨貨檢附之中國鋼鐵品質證明書上規
      格名稱欄已載明「SS400 」等語，而未記載「A36 」之字
      樣（本院卷第53頁）。是以，被告縱未於訂購時陳明其所
      需之材質規格為A36 ，其亦得於收受原告98年7 月6 日所
      交付之貨物及檢附之品質證明書時知悉原告所交付之鋼板
      材質與被告之需求有異，即得決定不予將該鋼板用於施工
      ，而直接退還原告，然被告仍將原告該日所交付之貨物用
      於施工，被告因此所受之損害，顯與原告交付鋼板之行為
      無相當因果關係，且不可歸責於原告。故原告就被告前揭
      所稱因此受有遭台船公司罰款440,588 元、工人閒置之食
      宿費用53,000元及重複施工增加之成本255,000 元，毋庸
      負損害賠償責任。
六、綜上所述，兩造既對原告已於98年7 月6 日起至同年月27日
    止交付價金共計698,625 元之貨品，且就被告尚未給付該價
    金與原告等情不爭執，業如前述。又被告前揭所執原告未依
    約交付被告所訂購材質規格，致被告受有748,588 元損害，
    並以此損害與原告之價金債權為抵銷之抗辯，尚不足採。從
    而，原告依買賣契約之法律關係，請求被告給付698,625 元
    之價金，洵屬正當，應予准許。
七、原告陳明願供擔保請准宣告假執行，核無不合，爰定相當之
    擔保金額准許之。
八、本件事證已臻明確，兩造其餘主張陳述及所提證據，經核與
    本件判決之結果均無影響，爰不另一一論述，附此敘明。
九、訴訟費用負擔之依據：民事訴訟法第78條。
中    華    民    國    99    年    12    月    23    日
          民事第三庭  審判長法  官  張益銘
                            法  官  林靜梅
                            法  官  毛彥程
以上正本係照原本作成。
如對本判決上訴，須於判決送達後20日內向本院提出上訴狀。如
委任律師提起上訴者，應一併繳納上訴審裁判費。
中    華    民    國    99    年    12    月    24    日
                            書記官  伍幸怡

司法院資訊處製作；財團法人民間司法改革基金會備份。
